【裁判字號】    97,訴,327
【裁判日期】    970331
【裁判案由】    毒品危害防制條例
【裁判全文】
臺灣高雄地方法院刑事判決              97年度訴字第327 號
公  訴  人  臺灣高雄地方法院檢察署檢察官
被      告  甲○○
上列被告因違反毒品危害防制條例案件，經檢察官提起公訴（96
年度毒偵字第10773 號），本院合議庭裁定由受命法官獨任進行
簡式審判程序，判決如下：
    主  文
甲○○施用第一級毒品，累犯，處有期徒刑捌月。又施用第二級
毒品，累犯，處有期徒刑陸月。應執行有期徒刑壹年。
    事  實
一、甲○○前因施用毒品案件，經本院裁定令入戒治處所施以強
    制戒治，甫於民國89年9 月3 日執行完畢；又自93年2 月間
    起至94年2 月16日止因施用毒品案件，經本院94年簡字第35
    39號判處有期徒刑5 月確定，於95年1 月24日因易科罰金執
    行完畢。詎甲○○仍未戒絕毒癮，竟於受前開強制戒治執行
    完畢5 年內，分別基於施用第一級毒品海洛因及第二級毒品
    甲基安非他命之犯意，於96年10月23日晚上7 時許，在其位
    於高雄市○○區○○街42巷5 號1 樓住處，以將海洛因摻入
    香菸內吸食之方式，施用第一級毒品海洛因1 次後，復在同
    一地點，以甲基安非他命置於玻璃球內燒烤後吸食霧化氣體
    之方式，施用第二級毒品甲基安非他命1 次。嗣於96年10月
    24日1 時40分許，在高雄市○○區○○路與高速公路路口為
    警盤查，因形跡可疑為警當場查獲。經警徵得甲○○同意採
    集尿液送驗，鑑驗結果呈甲基安非他命陽性及可待因陽性、
    嗎啡陽性反應，因而查悉上情。
二、案經高雄市政府警察局楠梓分局報告臺灣高雄地方法院檢察
    署檢察官偵辦起訴。
    理  由
一、本件被告甲○○所犯為死刑、無期徒刑或最輕本刑為3 年以
    上有期徒刑以外之罪，其於準備程序中就被訴事實為有罪之
    陳述，經告知簡式審判程序之旨，並聽取公訴人及被告之意
    見後，依刑事訴訟法第273 條之1 第1 項規定，裁定由受命
    法官獨任進行簡式審判程序，合先敘明。
二、訊據被告甲○○對於上揭施用第一級、第二級毒品犯行於本
    院審理時供承不諱，且被告於96年10月24日為警查獲後所採
    集之尿液，經送檢驗之結果，確呈安非他命、甲基安非他命
    陽性及嗎啡陽性反應，此有高雄市立凱旋醫院96年11月5 日
    濫用藥物尿液檢驗報告及尿液採證代碼對照表各1 份附卷可
    稽，是被告之自白核與事實相符，應堪採信。本案事證明確
    ，被告上開施用第一、二級毒品犯行，堪以認定。
三、修正之毒品危害防制條例第20條就施用毒品者，祇於「初犯
    」及「5 年後再犯」二種情形，有其追訴條件之限制，即須
    於初犯經觀察、勒戒或強制戒治釋放後，5 年內均無施用毒
    品之行為，始能認其前所實施之觀察、勒戒或強制戒治已足
    遮斷毒癮，而得於5 年後再犯時，再予適用初犯之規定，重
    行觀察、勒戒等程式。倘5 年內已經再犯，被依法追訴處罰
    ，縱其第3 次（或第3 次以上）施用毒品之時間在初犯釋放
    5 年以後，即與「5 年後再犯」之情形有別，且因已於「5
    年內再犯」，顯見原實施觀察、勒戒或強制戒治，已無法收
    其實效，而無5 年戒斷期之存在，自無再經觀察、勒戒及強
    制戒治之必要，應得逕行追訴處罰，最高法院著有95年5 月
    9 日95年第7 次刑事庭會議決議可資參照。本件被告前因施
    用毒品案件，經本院裁定令入戒治處所施以強制戒治，甫於
    89年9 月3 日執行完畢釋放，復自93年2 月間起至94年2 月
    16日止因施用毒品案件，經本院94年簡字第3539號判處有期
    徒刑5 月確定，有臺灣高等法院被告前案紀錄表1 份在卷可
    參。被告既曾於「5 年內再犯」，且經法院判處罪刑確定，
    本件被告復於96年10月23日施用第一級毒品海洛因為警查獲
    ，即非屬該條例第20條第3 項所定「5 年後再犯」之情形，
    檢察官依毒品危害防制條例第23條第2 項之規定，予以追訴
    ，自屬適法。
四、論罪科刑：
    按海洛因及甲基安非他命分別係屬毒品危害防制條例第2條
    第2 項第1 款、第2 款所稱之第一、二級毒品，依法不得施
    用。核被告甲○○所為，係犯毒品危害防制條例第10條第1
    、2 項之施用第一、二級毒品罪。其持有海洛因、甲基安非
    他命後，進而施用，其持有之低度行為應被其施用之高度行
    為所吸收，不另論罪。被告所犯前開施用第一級毒品及第二
    級毒品罪，犯意各別、行為互殊，應予分論併罰。又被告有
    如事實欄所載徒刑之宣告及執行完畢情形，有臺灣高等法院
    被告前案紀錄表1 份在卷可稽，其於前開有期徒刑執行完畢
    後5 年內，故意再犯本件有期徒刑以上之罪，應依刑法第47
    條第1 項之規定論以累犯，並在其所犯施用第一級、第二級
    毒品罪刑項下均加重其刑。爰審酌被告前已因施用毒品案件
    經強制戒治，猶未徹底戒除毒癮，足認其並無戒除毒害之決
    心，本不宜寬貸，惟念其犯後坦承犯行，且施用毒品乃自戕
    一己之身體健康，並具有病患性人格之特質，其行為本身對
    社會所造成之危害並非直接、鉅大等一切情狀，分別量處如
    主文所示之刑，並定應執行之刑，以資懲儆。
據上論斷，應依刑事訴訟法第273 條之1 第1 項、第284 條之1
、第299 條第1 項前段，毒品危害防制條例第10條第1 項、第2
項，刑法第11條、第47條第1 項、第51條第5 款，判決如主文。
本案經檢察官王邦安到庭執行職務
中    華    民    國    97    年     3     月    31    日
                  刑事第六庭  法  官    王  琁
上正本證明與原本無異
如不服本判決應於收受本判決後10日內向本院提出上訴書狀，並
應敘述具體理由，如未敘述上訴理由者，應於上訴期間屆滿後20
日內補提理由書狀於本院（均須按他造當事人之人數附繕本）「
切勿逕送上級法院」。
中    華    民    國    97    年    3     月    31    日
                              書記官    黃國忠
附錄本案論罪科刑法條全文：
毒品危害防制條例第10條
施用第一級毒品者，處 6 月以上 5 年以下有期徒刑。
施用第二級毒品者，處3 年以下有期徒刑。


司法院資訊處製作；財團法人民間司法改革基金會備份。
